# 较为特殊的同一控制下企业合并处理问题

提问人：woshiyoubin 时间：2019-09-29 16:50:37
请教陈版主！A 大型集团持有下属 B 集团公司 64% 股权，B 集团公司持有下属 C 公司 70% 股权。多年前 c 公司将其持有的子公司 D 的一部分股权转让给 A 公司，转让后A 公司控股，C 公司转为对 D公司权益法核算，转让价格校账面价值高，C 公司确认了投资收益，并且对剩余股权按照准则规定按照公允价值进行了重新计量。此部分处置损益和重新计量产生的损益在 A 合并时均进行了相应抵消。 现在，A 集团又将持有的原自 C公司购入的股权全部转让给 B集团的另外一家子公司，这家子公司构成同一控制下企业合并。那么在 B 公司合并层面，我理解，原对剩余股权进行重新计量且在 A 集团合并层面抵消的部分要挪到B 合并层面抵消，否则权益法部分长投无法抵消干净，该抵消按照B 对C 的持股比例在归母及少数股东之间分配，在 A 大合并时再按照 A对 B 的比例再分配。 除此之外，原 C 公司向 A 处置 D公司股权产生的处置损益部分是否需要处理？还是仍由 A 合并层面进行抵消？ 还请陈老师赐教。

回答人：chenyiwei
1 、你的理解“原对剩余股权进行重新计量且在 A集团合并层面抵消的部分要挪到 B 合并层面抵消，否则权益法部分长投无法抵消干净，该抵消按照B 对 C 的持股比例在归母及少数股东之间分配，在 A 大合并时再按照 A对 B 的比例再分配” 基本合理。
2 、除此之外，原 C 公司向 A 处置 D 公司股权产生的处置损益部分在 B的合并报表层面应予以抵销处理，因为对 B 而言属于同一控制下合并，要视同D 公司在最早期间期初已被纳入B 的合并报表范围（实际上相当于未被处置过）。当初 B的合并报表层面确认的投资收益要转为资本公积（资本溢价），且按照 B 对C 的股权比例在 B公司股东和少数股东之间分配。

提问人：woshiyoubin 时间：2019-10-01 08:48:06
陈老师，C公司原处置D公司确认的投资收益抵消时，借：期初未分配 借：
少数股东权益 贷：资本公积 资本公积是否也需要在少数股东之间分配？实质上就是把处置的投资收益换成资本公积，合并的抵消分录就是，借：期初未分配（B 对C 持股比例） 贷：资本公积（B对 C 持股比例），少数股东权益实际不变。 然后 A 大合并层面再将抵消的期初未分配按对B 的比例再分配，并抵消上述交易累计分配给各层面少数股东的资本公积，即：借少数股东权益 贷资本公积

回答人：chenyiwei
可以这样理解。